臺灣臺南地方法院交通事件裁定　　　　 95年度交聲字第573號
原處分機關　交通部公路總局嘉義區監理所臺南監理站
異議人即受
處分人　　　甲○○
上列受處分人因違反道路交通管理處罰條例案件，對於交通部公
路總局嘉義區監理所臺南監理站民國95年4月18日所為之裁決處
分（處分案號：嘉監南字第裁74-Z00000000號），聲明異議，本
院裁定如下：
    主  文
異議駁回。
    理  由
一、原處分意旨略以：異議人即受處分人甲○○（下稱異議人）
    駕駛QI-583號大自貨車，於民國95年4月3日上午12時40分許
    ，行駛至國道一號南下294公里路段時，因變換車道不當，
     與陳和緯所駕駛之3397-LZ號自小客車發生擦撞，造成被害
     人陳和緯受有：「頭及前額擦挫傷、頭皮撕裂傷3公分」等
     傷害，惟異議人於肇事後竟未對被害人採取救護或其他必
    要措施，亦未向警察機關報告，即逕行逃逸。經內政部警政
    署國道公路警察局第四警察隊警員予以製單舉發，嗣原處分
    機關即交通部公路總局嘉義區監理所臺南監理站，以異議人
    違規事實明確，乃依修正前即裁處時之道路交通管理處罰條
    例（下稱處罰條例）第62條第1項、第67條第1項之規定，裁
    處異議人吊銷駕駛執照，終身禁考等語。
二、本件異議意旨略以：異議人於前揭時、地，駕駛QI-583號大
    自貨車，因超車不當，致3397-LZ號自小客車擦撞異議人所
    駕駛前揭車輛左後角，異議人當時毫不知情，嗣因遭交通警
    員攔下始知前情。而異議人為表負責，業與被害人達成和解
    ，況處罰條例第62條第1項規定：汽車駕駛人駕駛汽車肇事
    ，無人受傷或死亡而未依規定處置者，處1千元以上3千元以
    下罰鍰；逃逸者，並吊扣其駕駛執照1個月至3個月，是原處
    分機關裁處異議人吊銷駕駛執照，終身禁考，顯然有誤，另
    亦望鈞院體諒異議人僅為初犯並非蓄意逃逸，且異議人係職
    業駕駛又身負家庭經濟重擔等情，撤銷原處分。
三、按汽車駕駛人駕駛汽車肇事致人受傷或死亡，應即採取救護
    或其他必要措施，並向警察機關報告，不得駛離；違者吊扣
    其駕照3個月至6個月；逃逸者吊銷駕駛執照。汽車駕駛人曾
    依第62條第1項之規定吊銷駕駛執照者，終身不得考領駕駛
    執照，處罰條例第62條第1項、第67條第1項分別定有明文。
四、次按行政罰法第5條規定：「行為後法律或自治條例有變更
    者，適用行政機關最初裁處時之法律或自治條例。但裁處前
    之法律或自治條例有利於受處罰者，適用最有利於受處罰者
    之規定。」（本法業經總統於94年2月5日，以華總一義字第
    09400016841號令公布，並自95年2月5日開始施行），而此
    所謂「行政機關最初裁處」之時點，係指有權裁處之行政機
    關為第一次裁處時，其性質為實體法上之行政處分。而道路
    交通管理處罰條例所定之罰鍰、吊扣證照、記點等裁罰，本
    屬行政罰之性質，自有行政罰法前開條文規定之適用。而本
    件異議人違規時之95年4月3日與行政機關最初裁處之95年4
    月18日，處罰條例第62條第1項及第67條第1項之規定內容均
    相同，並無任何變更，則本件並無上開行政罰法第5條規定
    內容所示之新舊法比較之問題，自當適用本件違規事件違規
    行為發生時有效施行之處罰條例第62條第1項及第67條第1項
    之規定（90年1月17日修正公布，同年6月1日施行），附此
    敘明。
五、本院審酌：
  (一)異議人駕駛上揭自大貨車，於上揭地點與陳和緯所駕駛之上
    揭自小客車發生撞擊肇事，造成被害人即證人陳和緯受有：
    「頭及前額擦挫傷、頭皮撕裂傷3公分」等傷害。異議人於
    肇事後未對被害人採取救護或其他必要措施，亦未向警察機
    關報告，即駕車離開肇事現場。後經內政部警政署國道公路
    警察局第四警察隊警員予以製單舉發，再經原處分機關，以
    異議人違規事實明確，乃依處罰條例第62條第1項、第67 條
    第1項之規定，裁處異議人吊銷駕駛執照，終身禁考之事實
    ，有：
    原處分機關嘉監南字第裁74-Z00000000號裁決書。
    內政部警政署國道公路警察局公警局交字第74-Z00000000
      號舉發違反道路交通管理事件通知單。
    道路交通事故現場圖。
    交通事故現場報告表(一)(二)。
    車損照片8幀。
    被害人陳和緯於警詢中之證言。
    異議人於警詢及偵查中之自白。
    財團法人台灣基督長老教會新樓醫院95年4月3日出具之診
      斷證明書。
    臺灣臺南地方法院檢察署95年度偵字第6128號卷及本院95年
      度交簡字第1577號卷暨刑事簡易判決。(以下簡稱刑案)
    等件為證，且為異議人所不否認，此部分事實當可認定。
  (二)異議人於95年4月3日警詢中供稱：「我當時知道擦撞上該自
    小客車，因怕遭警方開單及賠償對方損失，所以未停車處理
    」、「我因害怕而未停車處理，也沒報案」等語（見警卷第
    3頁）。於檢察官偵查中供稱：我因為害怕才肇事後逃逸」
    等語（見刑案偵卷第7頁)，已坦承肇事後逃逸之犯行在案。
    又被害人陳和緯於警詢中證稱：該QI-583號大自貨車，因變
    換車道，擦撞我駕駛之3397-LZ號自小客車，該車未停車處
    理逕行離去，我打電話報案，請求警方協助攔截該車等語（
    見警卷第6頁），其證言核與異議人之供詞相符，應認被害
    人並無故意攀誣異議人之可能，其證言當可採信。且觀諸上
    開8幀車損照片，異議人貨車左後方車尾與被害人陳和緯自
    小客車前車頭毀損狀況極為嚴重，顯見雙方當時撞擊力道必
    定強勁，異議人焉有不知肇事並可能致對方駕駛受傷之理，
    是異議人確有肇事逃逸之犯行，已堪認定。
  (三)本件異議人甲○○駕車肇事致人受傷而逃逸行為所涉之公共
    危險刑事案件，亦經本院95年度交簡字第1577號案，認定異
    議人確有駕駛動力交通工具肇事，致人傷而逃逸之犯行，於
    95年7月20日，判處異議人有期徒刑6月，如易科罰金，以銀
    元3百元折算1日，緩刑3年等情，有上開簡易判決在卷可佐
    ，並經本院調取該案卷宗核閱無誤。益證異議人確有肇事致
    人受傷而逃逸之犯行。
  (四)另異議人違規時及原處分機關裁決時，處罰條例第62條第1
    項及第67條第1項之規定內容均相同，並無任何變更，是無
    新舊法比較問題，而應適用修正前即本件違規事件違規行為
    發生時有效施行之處罰條例第62條第1項及第67條第1項，已
    如前述，是異議人辯稱原處分機關裁決時誤引法條云云，顯
    係誤解。至異議人雖稱伊僅初犯、此係無心之過、業與被害
    人達成和解，且伊身負家庭經濟重擔云云，因與異議人是否
    有肇事逃逸之行為無必然之關係，本院爰不一一論述，附此
    敘明。
  (五)按95年2月5日生效之行政罰法第26條第1項規定，一行為同
    時觸犯刑事法律及違反行政法上義務規定者，依刑事法律處
    罰之。但其行為應處以其他種類行政罰或得沒入之物而未經
    法院宣告沒收者，亦得裁處之。究其立法目的，一行為同時
    觸犯刑事法律及違反行政法上義務規定時，由於刑罰與行政
    罰同屬對不法行為之制裁，而刑罰之懲罰作用較強，故依刑
    事法律處罰，即足資警惕時，實無一事二罰再處行政罰之必
    要，且刑事法律處罰，由法院依法定程序為之，較符合正當
    法律秩序，應予優先適用，但罰鍰以外之沒入或其他種類行
    政罰，因兼具維護公共秩序之作用，為達行政目的，行政機
    關仍得併予裁處，附此敘明。
  (六)異議人前述違規事實，係違反處罰條例第62條第1項前段之
    規定，已如前述。揆諸上開說明，原處分機關據此引用前
    開法條第62條第1項、第67條第1項裁處異議人吊銷駕駛執照
    ，並終身不得考領駕駛執照於法尚無違誤。
六、綜上所述，異議人於前述時、地，駕駛自大貨車與被害人陳
    和緯所駕駛之自小客車發生碰撞，致陳和緯受傷後逕行駕車
    逃逸之違規事實既可認定，足認異議人異議內容，並無理由
    ，即應予駁回。
七、據上論斷，應依道路交通案件處理辦法第19條，裁定如主文
    。
中　　華　　民　　國　　96　　年　　2 　　月　　1 　　日
　　　　　　　　　　　　　　　交通法庭法　官　蔡直青
以上正本證明與原本無異。
如不服本裁定應於送達後5日內向本院提出抗告狀（應附繕本）
。
            　　　　　　　　　　　　　書記官　劉鴻瑛
中　　華　　民　　國　　96　　年　　2 　　月　　5 　　日
